【裁判字號】    99,簡上,401
【裁判日期】    991011
【裁判案由】    違反保護令罪
【裁判全文】
臺灣高雄地方法院刑事判決             99年度簡上字第401號
上  訴  人
即  被  告  乙○○
上列上訴人因違反保護令罪案件，不服本院高雄簡易庭民國99年
7 月14日99年度簡字第226 號第一審簡易判決（聲請簡易判決處
刑案號：99年度偵字第17768 號），提起上訴，本院管轄之第二
審合議庭判決如下：
    主  文
上訴駁回。
乙○○緩刑貳年。緩刑期間付保護管束。
    事  實
一、乙○○與甲○○為夫妻，2 人具有家庭暴力防治法第3 條第
    1 款所定之家庭成員關係，而因甲○○曾遭乙○○為家庭暴
    力行為，乃向本院家事法庭聲請核發保護令，經本院家事法
    庭審理後，於民國98年10月22日，以98年度家護字第1459號
    民事通常保護令，禁止乙○○對甲○○實施身體或精神上不
    法侵害之行為，亦不得直接或間接對於甲○○為騷擾之行為
    ，有效期間為1 年。詎乙○○收受前揭民事通常保護令而知
    悉其內容後，於99年5 月20日夜間9 時30分許，在高雄市○
    鎮區○○街45巷45號之住處，因不滿甲○○接送小孩太晚回
    家，竟基於違反上開民事通常保護令之犯意，以「幹你娘雞
    巴」、「瘋女人」、「討客兄」等語辱罵甲○○，以此方式
    對甲○○為精神上不法侵害及直接騷擾之行為。嗣因甲○○
    報警處理而查悉上情。
二、案經高雄市政府警察局前鎮分局移送臺灣高雄地方法院檢察
    署檢察官偵查後，聲請以簡易判決處刑。
    理  由
壹、對於證據能力之判斷
一、按被告以外之人於審判外之言詞或書面陳述，除法律有規定
    者外，不得作為證據，刑事訴訟法第159 條第1 項定有明文
    。又被告以外之人於審判外之陳述，雖不符前4 條之規定，
    而經當事人於審判程序同意作為證據，法院審酌該言詞陳述
    或書面陳述作成時之情況，認為適當者，亦得為證據。當事
    人、代理人或辯護人於法院調查證據時，知有第159 條第1
    項不得為證據之情形，而未於言詞辯論終結前聲明異議者，
    視為有前項之同意，刑事訴訟法第159 條之5 亦定有明文。
    本件被害人甲○○於警詢中之陳述，為被告以外之人於審判
    外之言詞陳述，而檢察官及被告乙○○就上開言詞陳述，未
    於本院審理過程中聲明異議，本院並審酌前開言詞陳述作成
    時之情況正常，所取得過程並無瑕疵，且與本案相關之待證
    事實具有關連性，認適當作為證據，依前開刑事訴訟法第15
    9 條之5 之規定，認上開陳述具有證據能力。
二、卷附本院家事法庭98年度家護字第1459號民事通常保護令，
    係被害人向本院家事法庭聲請核發保護令後，經本院家事法
    庭法官審理後所為之裁定，性質上係屬物證而非供述證據，
    不適用傳聞法則，且該證據與被告本件犯行有相當之關聯性
    ，自應具有證據能力。
貳、實體方面
一、前揭犯罪事實，業據上訴人即被告（下稱被告）於本院審理
    中坦承不諱，核與被害人於警詢中所述情節相符（見警卷第
    2 頁），並有本院家事法庭98年度家護字第1459號民事通常
    保護令（見警卷第3 、4 頁）在卷可稽，則被告前開自白顯
    與事實相符，堪以採信，本件事證明確，被告前揭犯行，足
    堪認定。
二、按家庭暴力防治法所謂「家庭暴力」，係指家庭成員間實施
    身體或精神上不法侵害之行為；而該法所謂「騷擾」者，則
    指任何打擾、警告、嘲弄或辱罵他人之言語、動作或製造使
    人心生畏怖情境之行為，家庭暴力防治法第2 條第1 項第1
    、3 款定有明文。本件被告以前開言語辱罵被害人，非但係
    對被害人實施精神上之不法侵害，亦屬家庭暴力防治法所謂
    之「騷擾」行為，故核被告所為，係犯家庭暴力防治法第61
    條第1 、2 款之違反保護令罪。聲請簡易判決處刑意旨，就
    被告所犯家庭暴力防治法第61條第2 款部分，漏未論究，尚
    有未合，應予補充。又被告上開犯行，雖違反本件通常保護
    令所禁止之2 款行為，然法院依家庭暴力防治法第14條第1
    項規定核發通常保護令者，該保護令內之數款規定，僅分別
    為不同之違反保護令行為態樣，被告以一犯意為一違反保護
    令之行為，仍應屬單純一罪，而以一違反保護令罪論處即足
    ，併予敘明。原審因而適用家庭暴力防治法第61條第1 、2
    款、刑法第41條第1 項前段之規定，並審酌被告與被害人為
    夫妻關係，不知相互尊重，竟對被害人實施家庭暴力及騷擾
    行為，無視於本院所核發之前揭民事通常保護令，致被害人
    受有精神上之痛苦，所為實無可取，惟念其犯後坦承犯行，
    態度尚可，並考量被告犯罪之手段、動機、所受教育程度、
    從事之職業、家庭經濟狀況等一切情狀，量處拘役30日，並
    諭知以新臺幣1000元折算1 日為其易科罰金之折算標準。經
    核原判決認事用法，均無不合，量刑亦屬妥適，被告以原審
    量刑過重為由，指摘原判決不當，提起上訴，為無理由，應
    予駁回。末查，被告前未曾犯罪受有期徒刑以上刑之宣告，
    有臺灣高等法院被告前案紀錄表在卷可按，且於本院審理中
    ，業與被害人達成和解，並獲得被害人之諒解，有和解書附
    卷可稽（見本院卷第28頁），復僅因一時失慮，致觸犯本件
    犯行，經此刑之宣告後，應知警惕而信無再犯之虞，另考量
    被告患有小兒麻痺症，為中度肢障人士，且家中為低收入戶
    ，經濟狀況非佳，有其中華民國身心障礙手冊、診斷證明書
    及低收入證明書在卷足佐（見本院卷第29-1至32頁），本院
    因認暫不執行其刑為當，爰併予宣告緩刑2 年，以啟自新，
    並依家庭暴力防治法第38條第1 項之規定，於緩刑期間內併
    付保護管束。
據上論斷，應依刑事訴訟法第455 條之1 第1 項、第3 項、第36
8 條，家庭暴力防治法第38條第1 項，刑法第74條第1 項第1 款
，判決如主文。
本案經檢察官鄧藤墩到庭執行職務。
中    華    民    國    99    年    10    月    11    日
                  刑事第十七庭  審判長法  官  陳建和
                                      法  官  毛妍懿
                                      法  官  陳君杰
以上正本證明與原本無異。
不得上訴。
中    華    民    國    99    年    10    月    11    日
                                      書記官  紀龍年
附錄本判決論罪科刑之法條：
家庭暴力防治法第61條
違反法院依第14條第1 項、第16條第3 項所為之下列裁定者，為
本法所稱違反保護令罪，處3 年以下有期徒刑、拘役或科或併科
新臺幣10萬元以下罰金：
一、禁止實施家庭暴力。
二、禁止騷擾、接觸、跟蹤、通話、通信或其他非必要之聯絡行
    為。
三、遷出住居所。
四、遠離住居所、工作場所、學校或其他特定場所。
五、完成加害人處遇計畫。

司法院資訊處製作；財團法人民間司法改革基金會備份。
